臺灣彰化地方法院交通事件裁定　　　 100年度交聲字第1188號
原處分機關　　交通部公路總局臺中區監理所彰化監理站
異　議　人
即受處分人　　蘇德昌
上列異議人即受處分人因違反道路交通管理處罰條例案件，對於
交通部公路總局臺中區監理所彰化監理站民國100 年9 月7 日所
為之處分（彰監四字第裁64-I00000000號），聲明異議，本院裁
定如下：
    主  文
異議駁回。
    理  由
一、原處分意旨略以：異議人即受處分人蘇德昌於民國100 年7
    月29日上午7 時25分許，騎乘車號TTM-417 號輕型機車行經
    中彰快速道路與彰南路交會處，有「未依標誌標線號誌指示
    」之違規，爰依道路交通管理處罰條例第48條第1 項第2 款
    及第63條第1 項規定，裁處罰鍰新臺幣（下同）900 元，並
    記違規點數1 點。
二、異議意旨略以：違規地點不完成明確標示「機車待轉區」，
    就要取締處分；沒有明確的機車待轉區字體標示，強行要無
    知的百姓停靠，埋藏機車騎士危機；舉發單草率填列，有違
    行政程序之規定，爰依法聲明異議云云。
三、按機器腳踏車行駛至交岔路口，其轉彎，應依標誌或標線之
    規定行駛；汽車駕駛人轉彎時，有不依標誌、標線指示者，
    處新臺幣600 元以上1800元以下罰鍰，道路交通安全規則第
    99條第2 項前段及道路交通管理處罰條例48條第1 項第2 款
    分別定有明文。又標誌、標線之設置目的，在於提供車輛駕
    駛人及行人有關道路路況之警告、禁制、指示等資訊，以便
    利行旅及促進交通安全；標誌以規定之符號、圖案或簡明文
    字繪於一定形狀之標牌上，安裝於固定或可移動之支撐物體
    ，設置於適當之地點，用以預防或管制前方路況，促使車輛
    駕駛人與行人注意、遵守之交通管制設施；標線以規定之線
    條、圖形、標字或其他導向裝置，劃設於路面或其他設施上
    ，用以管制道路上車輛駕駛人與行人行止之交通管制設施，
    道路交通標誌標線號誌設置規則第2 條、第3 條，亦有明訂
    。
四、經查：
  (一)本件異議人係持有小型車普通駕駛執照之人，於100 年7 月
    29日上午7 時25分許騎乘車牌號碼TTM-417 號輕型機車行經
    彰化縣中彰快速道路與彰南路口，因騎乘機車未依二段式左
    轉之違規，遭彰化縣警察局彰化分局員警當場舉發，嗣經原
    處分機關依違反道路交通管理處罰條例第48條第1 項第2 款
    、第63條第1 項規定，裁處異議人罰鍰600 元，並記違規點
    數1 點，有證號查詢汽車駕駛人資料、原處分機關裁決書、
    舉發機關舉發違反道路交通管理事件通知單各1 紙在卷可稽
    ，並為異議人所不否認，前開違規事實足堪認定。
  (二)異議人雖辯稱違規地點並無明確「機車待轉區」字體標示云
    云，惟依上述規定可知，機器腳踏車行駛至交岔路口，其轉
    彎，應依標誌或標線之規定行駛。本件異議人既為合法考領
    機車駕駛執照之人，對此規定自無不知之理。由舉發機關彰
    化縣警察局彰化分局所呈交本院之舉發現場彩色照片觀之，
    異議人違規之中彰快速公路與彰南路口，設有向前、向左二
    箭頭指示機慢車駕駛人應遵行二段式轉彎之藍色圖案標牌，
    並於該標牌下方立有「機慢車兩段左轉」文字標牌，應認已
    符合前開道路交通標誌標線號誌設置規則第2 條之規定，足
    以促使經過該路口之機車騎士注意及遵守該路段須依該標誌
    指示為兩段式左轉。異議人雖辯稱機車待轉區並無文字標示
    云云，然駕駛人是否兩段式左轉，必須在進入路口前決定，
    若需兩段式左轉，應行駛道路右側準備停靠機車待轉區○○
    ○○○段式左轉，應行駛道路左側準備左轉，故道路交通管
    理機關均會在路口前設置如前所述之標誌，提醒駕駛人準備
    兩段式左轉，此亦為一般駕駛人判斷是否兩段式左轉之方式
    。至於機車待轉區乃是在駕駛人預定左轉之道路上，且以原
    行進方向而言，係在右方來車車道上的白色方格，供兩段式
    左轉之機車暫時停靠，而我國交通規則要求車輛靠右行駛，
    故進入路口時，會先進入左方來車之車道，之後才進入右方
    來車之車道，之後離開路口，是駕駛人看見設在右方來車車
    道上之待轉區方格時，已身在路口中央，至此時才欲停靠機
    車待轉區，顯然為時已晚，故機車待轉區內之文字標示並非
    駕駛人判斷是否兩段式左轉之關鍵，僅係提示駕駛人此為機
    車待轉區而已，縱然無文字標示，駕駛人既然見到路口前有
    前述兩段式左轉之標誌，亦可推知白色方格為機車待轉區，
    是異議人自身未注意路口前之兩段式左轉之標誌，而逕行左
    轉，自屬違反道路交通管理處罰條例之行為，尚不能以機車
    待轉區內無文字標示，而推卸其責任。
  (三)另異議人雖以設置不當之兩段式左轉路段，強行要無知的百
    姓停靠，埋藏機車騎士危機等詞置辯，惟按道路設施或標誌
    、標線、號誌設計不當，任何人均得建請主管機關另為規劃
    設置，然於變更前，仍應遵守已設之標誌、標線、號誌，更
    為小心駕駛。若駕駛人均可恣意罔顧交通號誌之設置，自行
    認定適當或遵循與否，交通秩序必無法維繫，人車生命安全
    亦將無以確保，是異議人前開辯詞，尚無從解免其本件交通
    違規之責。異議人又辯稱本件舉發單違規地點填寫不明確，
    被通知人勾選有誤，填列草率，有違行政程序之規定云云。
    然舉發單等行政文書之記載，必須載明行為人之資料、行為
    之種類、行為之時間、地點等，目的在特定違規行為，使行
    政機關能針對該特定行為加以處理，行為人得藉此明瞭行政
    機關處罰之標的。查本件舉發單違規地點記載「中彰與彰南
    」，已足辨識本件違規地點為中彰快速道路與彰南路口，另
    被通知人之身分勾選「其他行為人」，確有違誤，然就違規
    行為人即異議人之姓名、性別、住址、生日、所駕駛車輛之
    車牌號碼等資料，填寫均屬正確，並無誤認為他人之疑慮，
    是本件舉發單已足使行政機關及行為人辨別所舉發之違規行
    為之地點及行為人，縱然記載較為簡略或有瑕疵，亦不致影
    響舉發之效力，異議人此部分辯解，不足採取。
五、綜上，異議人上開所辯均非足採，受處分人確有在前揭時、
    地騎乘輕型機車不依標誌、標線號誌指示行駛之違規行為，
    洵堪認定。原處分機關援引前開規定，裁處異議人罰鍰600
    元，並記違規點數1 點，於法並無違誤。本件異議為無理由
    ，應予駁回。
據上論斷，應依道路交通事件處理辦法第18條，裁定如主文。
中    華    民    國   100    年    10    月    28    日
                  交通法庭            法  官  王奕勛
以上正本證明與原本無異。
如不服本裁定，應於裁定送達後5日內向本院提出抗告狀（須附
繕本）。
中    華    民    國   100    年    10    月    28    日
                                      書記書  戴國安